【裁判字號】    89,訴,11
【裁判日期】    890504
【裁判案由】    違反電信法等
【裁判全文】
臺灣高雄地方法院刑事判決                            八十九年度訴字第一一號
    公  訴  人  臺灣高雄地方法院檢察署檢察官
    被      告  丙○○
    選任辯護人  邱佩芳
                許清連
                林鴻駿
右列被告因偽造文書等案件，經檢察官提起公訴（八十八年度偵字第一七九九二號）
，本院判決如左：
    主  文
丙○○無罪。
    理  由
一、公訴意旨略以：被告丙○○明知其以新台幣（下同）二千元代價，向某不詳真實
    姓名、年籍之人購買之和信電訊股份有限公司（以下稱和信公司）行動電話ＳＩ
    Ｍ卡（即以他人名義申請之行動電話手機門號晶片，內鍵有他人行動電話之序號
    及內碼，撥打行動電話即由該行動電話門號名義申請人付費）三張，係該不詳真
    實姓名之人，盜拷甲○○、乙○○所申請之行動電話ＳＩＭ卡，竟仍基於共同行
    使偽造私文書之犯意聯絡予以買受後，復基於幫助不特定人盜用他人電信設備通
    信概括犯意，連續於民國八十八年七月十日起至同年月十七日止，在自由時報第
    五十三版刊登「販售手機門號王八卡」之廣告，以每張行動電話ＳＩＭ卡三千元
    之代價，販售予不特定人（已於同年月十六日售出一張）。以此方式行使偽造私
    文書及幫助不特定人盜用他人電信設備通信，而足以生損害於上開行動電話ＳＩ
    Ｍ卡申請人甲○○、乙○○之財產法益。嗣於同年月十七日下午一時許，為警循
    線在高雄市○○路與九如路口查獲，並扣得未售出之行動電話ＳＩＭ卡二張及丙
    ○○供為犯罪工具聯絡所用之手機（門號0000000000號）一具，因認
    被告涉犯刑法第二百十六條、第二百十條之行使偽造私文書罪及電信法第五十六
    條第一項之幫助不特定人盜用他人電信設備罪嫌。
二、按犯罪事實應依證據認定之，無證據不得推定其犯罪事實。又不能證明被告犯罪
    者，應諭知無罪之判決，刑事訴訟法第一百五十四條、第三百零一條第一項分別
    定有明文。訊據被告固不諱言有於右揭時、地，向某不知真實姓名、年籍之人，
    購買他人名義申請之行動電話ＳＩＭ卡三張，進而自行刊登廣告售出一張等事實
    ，並提出台灣新聞報八十八年七月八日廣告版一份附卷供佐，惟堅決否認有何行
    使偽造私文書及違反電信法之犯行，並辯稱：伊與該販售者，並無任何犯意之聯
    絡及行為之分擔，且其行為並無違法之處等語。而本件公訴人認被告涉犯上開罪
    嫌，無非係以被告於警訊及偵查時之自白、被告提出之八十八年七月八日第三十
    二版廣告一份及扣案之ＳＩＭ卡二張為其論罪之主要依據。經查：
（一）按ＧＳＭ行動電話用戶識別卡（ＳＩＭ）主要儲存資料有：行動台ＩＳＤＮ號
      碼（ＭＳＩＳＤＮ，即一般通稱之行動電話號碼）、國際行動客戶識別碼（Ｉ
      ＭＳＩ，為全球唯一行動電話用戶識別碼，一般簡稱為內碼）、個人密碼（Ｐ
      ＩＮ）等。至於話機識別碼（ＩＭＥＩ，為全球唯一ＧＳＭ行動電話手機識別
      碼，一般簡稱為序號、序碼）則儲存於手機。ＧＳＭ行動電話號碼僅儲存於Ｓ
      ＩＭ卡，不儲存於手機。故手機與電話號碼無須配對使用，ＳＩＭ卡可插於同
      頻段任一手機使用，通話程序中，系統會核對ＩＭＳＩ碼（內碼），不核對Ｉ
      ＭＥＩ碼（序碼），通話費均記於ＳＩＭ卡持有帳下。而消費者向行動電話業
      者租用電信服務時，業者即將ＭＳＩＳＤＮ、ＩＭＳＩ等資料設定於租用人所
      有之行動電話ＳＩＭ卡內，並一次收取「設定費」。租用人使用電信服務時，
      每月須支付基本「月租費」，並依通話量（依通話時間計算）支付「通話費」
      等節，有交通電信總局八十九年二月八日電信公八九字第○○○三三六○號函
      在卷可稽，是以ＧＳＭ行動電話中有關行動台ＩＳＤＮ號碼（ＭＳＩＳＤＮ，
      即行動電話號碼）及客戶識別碼（ＩＭＳＩ，俗稱內碼）等資料之記載，係於
      消費者（即申請人）欲行租用電信服務時，由各該電信業者本於「制作權限」
      ，在其經管之ＳＩＭ卡內，輸入上開資料，交由各該消費者使用，再依通話使
      用量，經由ＳＩＭ卡內，內碼及序碼之比對，供行動電話通信業者之電腦網路
      交換控制中心，於公司內部留存之客戶資料，查核租用者資料，進而向租用之
      消費者收取月租費及通話使用費，從而上開ＳＩＭ卡內之記載乃合於永續狀態
      中表示一定用意證明之文書，自屬刑法第二百二十條第二項、第二百十條之準
      私文書，合先敘明。
（二）次按「刑法第二百十條之偽造私文書罪，以無制作權人而捏造他人名義制作該
      文書為構成要件，如行為人對於此種文書本有制作權，縱令其制作之內容虛偽
      ，且涉及他人之權利，除合於同法第二百十五條之規定，應依該條處罰外，尚
      難論以首開法條之罪」，最高法院三十一年度上字第二一二四號判例可資參照
      。而本件扣案之ＳＩＭ卡二張，經送驗鑑定結果，確係和信公司本於「制作權
      限」制作之卡片，有該公司八十九年二月八日（八九）和信字第○九五號函文
      一紙在卷可參，是以上開扣案之ＳＩＭ卡二張，充其量僅足認定原申請租用者
      並非甲○○及乙○○，然既係和信公司本於「制作權限」製作，自無所謂「盜
      拷」行為可言。從而，苟若被告將偽造他人名義申請租用之ＳＩＭ卡，再行轉
      售他人圖利，亦無行使偽造私文書罪責可言。
（三）又被告雖迭於警訊、偵查及本院審理時供承：曾以上開方法購得三張ＳＩＭ卡
      ，其中一張業已售出云云，然此部分，僅據被告單方之自白，並無任何證據資
      料足供查考，是而被告自白是否與事實相符，誠非無疑；再縱認被告此部分之
      自白確為真實，至多亦僅足認定售出之ＳＩＭ卡與扣案之二張ＳＩＭ卡係以同
      一方法取得，尚無足即予認定售出之ＳＩＭ卡係屬「盜拷」之偽造卡片，苟若
      該售出之一張ＳＩＭ卡與扣案之二張ＳＩＭ卡係屬同一性質，則依上開說明，
      仍與行使偽造私文書罪之構成要件未合。
（四）再按刑法幫助犯之成立，首在正犯犯罪構成要件之存在，苟正犯無成立犯罪或
      未為犯罪行為，自無幫助罪責可論，本件被告售出ＳＩＭ卡一張，縱認屬實，
      購買者是否業已據以使用，仍無從得知，是以究有無電信法第五十六條「意圖
      為自己或第三人不法益，以無線方式，盜用他人電信設備通信罪」，犯罪構成
      要件之正犯存在，容有可議。本院自無從以臆測或推斷之方式，遽行推論被告
      業已成立電信法第五十六條之幫助犯嫌。
（五）綜上所陳，本件被告行為既與行使偽造私文書罪之構成要件不合，且無任何證
      據足以認定售出之ＳＩＭ卡業已遭人使用，而本院復查無其他積極證據，足資
      審認被告有公訴人所指之上開犯行，犯罪既不能證明，揆諸首開法條，依法自
      應為被告無罪之諭知。
據上論斷，應依刑事訴訟法第三百零一條第一項，判決如主文。
中    華    民    國    八十九    年      五      月        四          日
                                  臺灣高雄地方法院刑事第一庭
                                      法  官    邱基峻
右正本證明與原本無異。
如不服本判決，應於判決送達後十日內，向本院提出上訴狀。
                                      書記官    王美玲
中    華    民    國    八十九    年      五      月        五        日


司法院資訊處製作；財團法人民間司法改革基金會備份。
